臺灣高雄地方法院刑事判決　　　　　　 96年度交易字第214號
公　訴　人　臺灣高雄地方法院檢察署檢察官
被　　　告　乙○○
選任辯護人　陳慧博律師
上列被告因過失傷害案件，經檢察官提起公訴（95年度偵字第
19704 號），本院判決如下：
    主  文
乙○○因過失傷害人致重傷，處有期徒刑陸月，如易科罰金，以
銀元參佰元即新台幣玖佰元折算壹日。減為有期徒刑參月，如易
科罰金，以銀元參佰元即新台幣玖佰元折算壹日。
    事  實
一、乙○○考領有適當駕駛執照，於民國95年5 月31日下午駕駛
    車牌號碼S7-8463 號自用小客車，沿高雄縣大寮鄉鳳山水庫
    產業道路由南往北行駛，於同日下午4 時45分許，行經上開
    產業道路曾紹幹77號電桿時，本應注意車輛行經狹路應減速
    慢行，作隨時停車之準備，且汽車交會時，會車相互之間隔
    不得少於半公尺，及汽車行駛時，駕駛人應注意車前狀況，
    並隨時採取必要之安全措施，而依當時天氣晴、日間自然光
    線、柏油路面乾燥、無缺陷及障礙物，並無不能注意之情形
    ，竟疏於注意及此，適甲○○騎乘車號PG9-036 號重型機車
    自對向駛至，亦疏未注意前開事項，乙○○避煞不及，而與
    甲○○騎乘之機車發生對撞，致甲○○人車倒地，因而受有
    左上肢肘及肩關節功能永久完全喪失、左側腎臟萎縮失去功
    能、脾臟破裂併腹內出血切除等重傷害。乙○○於肇事後，
    在處理員警到達現場處理時，主動表明為肇事駕駛人，嗣並
    接受裁判。
二、案經甲○○訴由高雄縣政府警察局林園分局報請臺灣高雄地
    方法院檢察署檢察官偵查起訴。
    理  由
壹、程序方面（證據能力之判斷）：
一、證人甲○○、王聖雄於警詢之陳述，無證據能力
    按被告以外之人於審判外之言詞或書面陳述，除法律有規定
    者外，不得作為證據，刑事訴訟法第159 條第1 項定有明文
    。證人即告訴人甲○○、證人王聖雄之警詢證述，乃刑事訴
    訟法第159 條第1 項規定之審判外陳述，其證據能力已據選
    任辯護人於於本院審判程序加以爭執，依前揭規定，應認無
    證據能力。
二、次按被告以外之人於審判外之陳述，雖不符前4 條之規定，
    而經當事人於審判程式同意作為證據，法院審酌該言詞陳述
    或書面陳述作成時之情況，認為適當者，亦得為證據。證人
    即高雄市立小港醫院醫師馬政仁、賴昱宏於檢察事務官詢問
    中所為陳述，雖係被告以外之人於審判外之言詞陳述，及其
    餘檢察官於起訴書引用之書面證據，雖係被告以外之人於審
    判外之書面陳述，但經審判長提示並告以要旨後，被告、選
    任辯護人均知悉該等言詞、書面陳述係被告以外之人於審判
    外之陳述，均未於言詞辯論終結前表示異議，本院審酌上開
    證據作成時之情況，認為適當，依刑事訴訟法第159 條之5
    第1 項、第2 項規定，應具有證據能力。
貳、實體方面：
一、訊據被告乙○○對其於上述時地駕駛上開自用小客車與騎乘
    重型機車之告訴人發生車禍，致告訴人受傷之事實固坦承不
    諱，惟矢口否認有何過失重傷害之犯行，辯稱：在車禍發生
    當時時速約僅20至30公里，在告訴人之前已經先閃過2 台機
    車，是告訴人騎乘機車速度很快橫越道路中心線過來，根本
    無從閃避，伊無過失云云。而證人鍾永能到院，就本件車禍
    事故發生經過，雖亦附和證稱：在車禍發生當時搭乘被告駕
    駛之前開汽車，坐在副駕駛座，當時被告車速很慢，時速僅
    約2 、30公里，行駛當中，有閃過對向2 台速度很快的機車
    ，那時候被告就已經很注意靠右行駛，第三台機車（指告訴
    人所騎機車）轉彎就從我們車的車牌正中央撞過來，那台機
    車撞過來一定是侵入我們的車道很多，突然被撞到，駕駛有
    往右邊轉，車子往右迴過去後就停下來了，案發後機車、汽
    車都沒有動等語。
二、惟查：
  (一)據卷附道路交通事故調查報告表（二）「車輛撞擊部位」欄
    、道路交通事故現場蒐證相片編號2 相片等客觀證據顯示，
    被告汽車在本件事故發生後，受損部位為左前車頭，以及前
    方車牌左側掀起，與證人鍾永能所述，告訴人機車係撞及被
    告汽車前車牌正中央，已有不符；又觀諸前開相片之編號1
    、2 可知，車禍發生後，從前方觀之，被告汽車係車頭往右
    前方微斜，左前車輪壓於路面邊線左側，自後方角度觀之，
    則被告車尾尚有三分之一強比例跨在路面邊線左側之外，倘
    如證人鍾永能所言，被告在車禍後急忙將車頭右迴，則汽車
    停放角度偏右角度應該極大，而非如相片所示，故證人鍾永
    能前揭證稱，被告汽車在車禍後未再移動，亦與事實不符。
    再據證人鍾永能陳稱：被告於案發當天，係下午2 點半左右
    從大林蒲出發前往大寮，約3 點多抵達，因被告朋友不在家
    ，就再折返大林蒲等語等情可知，被告因訪友未遇從大寮開
    車折返大林蒲，距離同日下午4 時45分許本件車禍事故發生
    之時，保守估計也歷時1 個小時以上，證人鍾永能並非汽車
    駕駛人，而車禍事故之發生往往在剎那之間，則證人鍾永能
    是否能在長達1 個小時以上的車程當中，始終專心一意地注
    意汽車車速、前方來車、前方路況，實有很大疑義。故證人
    鍾永能在96年11月7 日到院，距離事故發生已達近1 年半之
    久，竟能清楚記憶，肯定證稱：「被告車速2 、30公里」、
    「告訴人機車撞及被告汽車前車牌正中央」等節，實有疑義
    。參以證人鍾永能於同日經檢察官詰以：「當初你們看到這
    部車的時候，你們的前面是否有個小坡？」、「你在多遠之
    前看到這台機車出來？」、「從警察畫的現場圖看，看不出
    來前面有彎路？」等語，係答稱：「時間太久了，我沒有記
    那麼清楚。」、「時間太久了，我沒有詳細記。.... 」 、
    「我沒有辦法回答，我沒有記那麼清楚。」等語之情，則證
    人鍾永能對於同日發生之事，既然對於現場地形、路況均因
    事隔已久，記憶不明，又何以獨對鄰座儀表版顯示之時速、
    告訴人機車來向以及撞及汽車部位，觀察、記憶格外清晰？
    是證人鍾永能前開所為證言，顯係迴護被告而為，可信度甚
    低，不足為有利被告之認定。
  (二)按汽車行駛時，駕駛人本應注意車輛行經狹路應減速慢行，
    作隨時停車之準備，且汽車交會時，會車相互之間隔不得少
    於半公尺，及汽車行駛時，駕駛人應注意車前狀況，並隨時
    採取必要之安全措施，此為道路交通安全規則第93條第1 項
    第2 款、第100 條第5 款、第94條第3 項所明定，被告駕駛
    自用小客車考領有適當駕駛執照此情，有卷附道路交通調查
    報告表可查，對於前述規定自然知之甚詳。參據上開現場蒐
    證相片、道路交通事故調查報告表、現場圖可知，車禍發生
    當時之天候路況為，天候晴、日間自然光線、柏油路面乾燥
    、無缺陷及障礙物，並無任何不能注意之情形，在此等客觀
    情況，告訴人機車自對向駛至，參照被告在警詢所自承，在
    5 公尺前已看到告訴人來車之情形，被告汽車竟然煞閃不及
    ，與告訴人機車發生對撞，駕車行為顯有疏未注意減速慢行
    ，作隨時停車之準備，以及未保持會車之安全間隔之過失甚
    明。雖告訴人騎乘機車亦同前開過失，但被告之過失責任不
    能因而解免。本件車禍事故經先後送臺灣省高屏澎區車輛行
    車事故鑑定委員會鑑定、臺灣省車輛行車事故覆議鑑定委員
    會覆議，亦同此認定，有各該鑑定意見書、覆議意見書在卷
    可按。故被告主張無從閃避，無過失；選任辯護人主張依「
    信賴原則」，被告並無過失等語，均與卷內客觀事證顯現者
    不相符合，為不可採。
  (三)告訴人確因本件車禍受有左上肢肘及肩關節功能永久完全喪
    失，以及左側腎臟萎縮失去功能、脾臟破裂併腹內出血切除
    等身體、健康上之重大不治、難治之重傷害之情，除據證人
    馬政仁、賴昱宏於96年1 月8 日檢查事務官詢問時證述在卷
    外，復有高雄市立小港醫院95年6 月4 日診斷證明書、行政
    院國軍退除役官兵輔導委員會台北榮民總醫院96年1 月5日
    診斷證明書、96年5 月18日高雄榮民總醫院診斷證明書（影
    本），告訴人之身心障礙手冊（影本）等件附卷以佐，被告
    之過失犯行與告訴人之重傷害間，顯有相當因果關係。
  (四)綜上所述，被告上開所辯，無非事後卸責之詞，尚難採信。
    本件事證明確，被告之犯行洵堪認定。
參、新舊法比較：
一、本件被告行為後，刑法部分條文於95年7 月1 日修正公佈後
    施行，茲應依刑法第2 條之規定，為法律適用從新或從輕之
    比較：
    (一)法定刑中罰金刑部分：刑法第33條第5 款修正後規定「罰
      金：新臺幣一千元以上，以百元計算之」，與修正前規定
      「罰金：（銀元）一元以上」不同。以修正前刑法較有利
      於被告。
    (二)罰金刑之加重減輕：罰金刑之加重，依修正後刑法第67
      條規定，其最高度及最低度同加重之，較修正前刑法第68
      條所定，僅加重其最高度，不利於被告。而罰金刑之減輕
      ，依修正後刑法第67條規定，其最高度及最低度同減輕之
      ，較修正前刑法第68條所定，僅減輕其最高度，有利於被
      告。
    (三)易科罰金之標準：依修正前刑法第41條第1 項前段規定，
      係得以1 元以上3 元以下折算1 日，易科罰金。另依現行
      法規所定貨幣單位折算新臺幣條例第2 條規定，現行法規
      所定金額之貨幣為圓、銀元或元者，以新臺幣元之3倍 計
      算，及依修正前罰金罰鍰提高標準條例第2 條（現已刪除
      ）規定，依刑法第41條易科罰金者，就其原定數額提高為
      100 倍折算1 日，故被告行為時之易科罰金折算標準，得
      以銀元100 元以上300 元以下折算1 日，經折算為新臺幣
      後，應以新臺幣300 元以上900 元以下折算1 日。惟依修
      正後刑法第41條第1 項前段則規定，係得以新臺幣1000元
      、2000元或3000元折算1 日，易科罰金。比較修正前後之
      易科罰金折算標準，以修正前刑法規定，較有利於被告。
    (四)自首：依修正前刑法第62條規定「對於未發覺之罪自首而
      受裁判者，減輕其刑。但有特別規定者，依其規定。」為
      必然減輕其刑，而依修正後刑法第62條規定「對於未發覺
      之罪自首而受裁判者，得減輕其刑。但有特別規定者，依
      其規定。」為得減輕其刑，以修正前刑法第62條較有利於
      被告。
    (五)經綜合上述全部罪刑比較結果，被告行為後之法律除罰金
      刑減輕部分外，均於被告較為不利，故本件綜合比較上開
      法律變更情形，應依刑法第2 條第1 項前段規定，適用95
      年7 月1 日修正施行前之法律論處。
肆、核被告所為係犯刑法284 條第1 項後段之過失重傷害罪。又
    被告於肇事後，犯罪未被發覺前，主動向前往處理且尚不知
    肇事者為何人之上開車禍處理小組警員坦承駕車肇事此節，
    有高雄縣政府警察局林園分局道路交通事故肇事人自首情形
    紀錄表在卷可憑，嗣並接受本院裁判，合於自首之規定，應
    依修正前刑法第62條前段規定，減輕其刑。爰審酌被告犯後
    始終矢口否認犯行，自本件車禍事故發生迄今，始終未能與
    告訴人達成民事和解，犯後態度不佳，以及之前未有犯罪前
    科，素行良好，有臺灣高等法院被告前案紀錄表在卷可按等
    一切情狀，量處如主文所示之刑，並斟酌被告為高職畢業、
    家境小康、職業工之情，有被告警詢筆錄1 份可按，諭知其
    易科罰金之折算標準，以資懲儆。又被告犯罪時間係在96
    年4 月24日之前，合於減刑條件，爰併依中華民國九十六年
    罪犯減刑條例第2 條第1 項第3 款、第7 條之規定，減其宣
    告刑，諭知其宣告及減得之刑，並再諭知易科罰金之折算標
    準。
伍、據上論斷，應依刑事訴訟法第299 條第1 項前段，刑法第2
    條第1 項前段、第284 條第1 項後段，修正前刑法第62條前
    段、第33條第5 款、第68條、第41條第1 項前段，罰金罰鍰
    提高標準條例第1 條前段、修正前罰金罰鍰提高標準條例第
    2 條，現行法規所定貨幣單位折算新臺幣條例第2 條，中華
    民國九十六年罪犯減刑條例第2 條第1 項第3 款、第7 條，
    判決如主文。
本案經檢察官王邦安到庭執行職務。
中　　華　　民　　國　　96　　年　　11　　月　　21　　日
                    交通法庭  審判長法　官  曾逸誠
                                    法　官  王  琁
                                    法　官  陳思睿
以上正本證明與原本無異。
如不服本判決應於收受本判決後10日內向本院提出上訴書狀，並
應敘述具體理由，如未敘述上訴理由者，應於上訴期間屆滿後20
日內補提理由書狀於本院（均須按他造當事人之人數附繕本）「
切勿逕送上級法院」。
中　　華　　民　　國　　96　　年　　11　　月　　21　　日
　　　　　　　　　　　　　　　　　  書記官  何慧娟
附錄本判決論罪科刑法條：
刑法第284 條因過失傷害人者，處6 月以下有期徒刑、拘役或
500 元以下罰金，致重傷者，處1 年以下有期徒刑、拘役或500
元以下罰金。
從事業務之人，因業務上之過失傷害人者，處1 年以下有期徒刑
、拘役或1 千元以下罰金，致重傷者，處3 年以下有期徒刑、拘
役或2 千元以下罰金。
